【裁判字號】    99,易,67
【裁判日期】    990201
【裁判案由】    妨害公務等
【裁判全文】
臺灣臺南地方法院刑事判決                99年度易字第67號
公  訴  人  臺灣臺南地方法院檢察署檢察官
被      告  丙○○
上列被告因妨害公務等案件，經檢察官提起公訴（98年度偵字第
13742號），被告就被訴事實為有罪之陳述，本院裁定進行簡式
審判程序，判決如下：
    主  文
丙○○犯恐嚇危害安全罪，累犯，處拘役參拾日，如易科罰金，
以新臺幣壹仟元折算壹日；又犯妨害公務執行罪，累犯，處有期
徒刑參月，如易科罰金，以新臺幣壹仟元折算壹日。
    理  由
一、查被告所犯恐嚇罪、妨害公務罪，並非死刑、無期徒刑或最
    輕本刑有期徒刑3年以上之罪，亦非高等法院管轄第一審案
    件，且被告於本院程序進行中，先就被訴事實為有罪之陳述
    ，經告知被告簡式審判程序之旨，並經檢察官、被告之同意
    ，而以簡式審判程序審理，有本院筆錄乙份在卷可稽（見本
    院卷第25頁），是本案之證據調查，依刑事訴訟法第273條
    之2規定，不受同法第159條第1項、第161條之2、第161條之
    3 、第163條之1及第164條至第170條規定之限制；並得依同
    法第310條之2準用第454條之規定製作略式判決書，合先敘
    明。
二、本件犯罪事實、證據，除事實補充：‧‧‧徒手拉扯坐在駕
    駛座己○○所著之制服及眼鏡，致己○○受有右側臉及右肩
    部挫傷，制服破損、眼鏡破裂（毀損、傷害部分己○○未提
    出告訴）。證據補充：被告於本院審理程序時之自白及行政
    院國軍退除役官兵輔導委員會永康榮民醫院診斷證明書、行
    政院國軍退除役官兵輔導委員會台北榮民醫院函文（內附被
    告診斷證明書）、被告95年12月21日核發之殘障手冊、台北
    榮民總醫院精神狀況鑑定書（均見本院卷第36-102頁）外，
    其餘犯罪事實及證據，引用起訴書之記載（如附件）。
三、被告丙○○前於97年間，因妨害名譽案件（96年度易字第14
    27號）經本院依職權函請行政院退除役官兵輔導委員會台北
    榮民總醫院鑑定其案發當時之精神狀況，鑑定結果認為：被
    告丙○○雖在本次鑑定時精神狀態並無明顯精神症狀，惟被
    告於主觀症狀量表整體表現具有中度困擾之指標，被告整體
    智力測驗表現位於臨界程度，未達智能障礙程度，依據本案
    案情被告當時之行為並無明顯受妄想及幻覺影響或控制之情
    形，然案發前被告長期於本院及其他醫療院所之精神科就診
    ，被診斷為躁鬱症（即情感性精神病），症狀為情緒激躁、
    暴力傾向、易與人衝突、情緒控制困難及躁症發作等，被告
    之病情起起伏伏，過去曾多次做出超乎常理之衝動行為（如
    至警察局翻桌子、至銀行宣稱要用汽油彈抗議等），根據本
    院病歷記載，吳員案發期間之情緒並不穩定，綜合以上推斷
    ，吳員於案發行為時之精神狀況應有「精神障礙」（躁鬱症
    發作），致其衝動控制能力顯著減低之情形，有該院上開函
    附精神狀況鑑定書1份在卷可稽（見本院卷第101-102頁）。
    復參酌被告迄今仍多次前往行政院國軍退除役官兵輔導委員
    會台北榮民醫院、署立台南醫院就診，此有診斷證明書附卷
    足參（見本院卷第32-33頁），並領有殘障手冊（見本院卷
    第31頁）。因此，認被告本件案發當時對外界事務之知覺理
    會及判斷能力並非全然處於缺乏之狀態，其自由決定意思之
    能力雖非完全喪失，但有因上開精神障礙，致其辨識行為違
    法或依其辨識而行為之能力，顯著減低，應係處於精神耗弱
    之狀態。
三、核被告所為，係犯刑法第305條恐嚇危害安全罪、第140條第
    1項之侮辱公務員罪、第135條第1項之妨害公務執行罪。所
    犯第140條第1項之侮辱公務員罪、第135條第1項之妨害公務
    執行罪為想像競合犯，論1重罪妨害公務罪。至被告所犯恐
    嚇及妨害公務之犯行2罪間，犯意各別，行為互異，應分論
    併罰。被告以1恐嚇行為恐嚇丁○○與甲○○2人，應認想像
    競合犯。另按刑法第140條侮辱公務員罪，屬妨害國家公務
    之執行，為侵害國家法益，並非侵害個人法益之犯罪，如對
    於公務員2人以上依法執行職務時，當場侮辱，仍屬單純一
    罪，並無刑法第55條所謂「想像競合犯」之法例適用（最高
    法院85年度臺非字第238號裁判參照），故被告辱罵己○○
    、戊○○2人，仍屬單純1罪。被告行為時本院認處於精神耗
    弱之狀態，均依刑法第19條第2項之規定，減輕其刑。又被
    告犯罪事實欄所載之罪刑，有臺灣高等法院被告全國前案紀
    錄表在卷可按，其於有期徒刑執行完畢後，5年以內再犯本
    件有期徒刑以上之罪，為累犯，均應依刑法第47條規定加重
    其刑。並依先加後減原則加減其刑。爰審酌被告於員警執行
    職務時，當場侮辱員警且對員警施強暴，妨害員警執行公務
    ，侵害國家公務之執行，惡性非輕，然念其坦認犯行，及其
    犯罪之手段、所生危害，被害人丁○○與甲○○均表示不追
    究（見偵查卷第26頁），精神狀況不佳等一切情狀，分別量
    處如主文所示之刑，並均諭知易科罰金之折算標準。
五、據上論斷，應依刑事訴訟法第299條第1項前段、第273條之1
    第1項、第310條之2、第454條第2項，刑法第305條、第135
    條第1項、第140條第1項、第41條第1項前段、第47條第1項
    、第19條第2項、第55條，刑法施行法第1條之1，判決處刑
    如主文。
六、如不服本判決應於收受本判後10日內向本院提出上訴書狀，
    並應敘述具體理由。如未敘述上訴理由者，應於上訴期間屆
    滿後20日內向本院補提理由書狀（均須按他造當事人之人數
    附繕本、切勿逕送上級法院）。
本案經檢察官乙○○到庭執行職務
中    華    民    國    99    年    2     月    1    日
                  刑事第九庭    法  官  蔡奇秀
以上正本證明與原本無異。
如不服本判決應於收受本判決後10日內向本院提出上訴書狀，並
應敘述具體理由。其未敘述上訴理由者，應於上訴期間屆滿後20
日內向本院補提理由書狀（均須按他造當事人之人數附繕本）「
切勿逕送上級法院」。
                                書記官  蕭伊舒
中    華    民    國    99    年    2     月    1     日
附錄法條：
刑法第135項第1項
對於公務員依法執行職務時，施強暴脅迫者，處3年以下有期徒
刑、拘役或3百元以下罰金。
刑法第140條第1項
於公務員依法執行職務時，當場侮辱，或對於其依法執行之職務
公然侮辱者，處6月以下有期徒刑、拘役或1百元以下罰金。
刑法第305條
以加害生命、身體、自由、名譽、財產之事，恐嚇他人致生危害
於安全者，處2年以下有期徒刑、拘役或3百元以下罰金。


司法院資訊處製作；財團法人民間司法改革基金會備份。
